【裁判字號】    95,易,1097
【裁判日期】    950929
【裁判案由】    妨害公務
【裁判全文】
臺灣桃園地方法院刑事判決              95年度易字第1097號
公  訴  人  臺灣桃園地方法院檢察署檢察官
被      告  甲○○
                      7號
            乙○○
                      7號
上列被告因妨害公務案件，經檢察官提起公訴（95年度偵字第15
604 號），嗣被告於準備程序進行中為有罪之陳述，經本院合議
庭裁定由受命法官獨任進行簡式審判程序後，聲請改依協商程序
而為判決，本院判決如下：
    主  文
甲○○於公務員依法執行職務時，當場侮辱，處拘役拾日，如易
科罰金，以佰元折算壹日。
乙○○對於公務員依法執行職務時，施強暴，處拘役貳拾日，如
易科罰金，以佰元折算壹日。
    事實及理由
一、本件被告甲○○、乙○○所犯係死刑、無期徒刑或最輕本刑
    為3 年以上有期徒刑以外之罪，其於準備程序中就被訴事實
    為有罪之陳述，經本院告知簡式審判程序之旨，並聽取公訴
    人、被告及辯護人之意見後，爰依刑事訴訟法第273 條之1
    第1 項規定合議裁定由受命法官獨任進行簡式審判程序。
二、按「現役軍人犯陸海空軍刑法或其特別法之罪，依本法（軍
    事審判法）之規定追訴審判之，其在戰時犯陸海空軍刑法或
    其特別法以外之罪者，亦同」；又「犯罪在任職服役前，發
    覺在任職服役中者，依本法追訴審判。‧‧‧」，軍事審判
    法第1 條第1 項、第5 條第1 項前段分別定有明文。故現役
    軍人除犯陸海空軍刑法或其特別法之罪，而應由軍法機關依
    軍事審判法為追訴、審判以外，其餘犯罪之審判權均應回歸
    司法機關職掌。查本案被告甲○○於95年7 月11日入伍服役
    ，除據被告於本院訊問時供承在卷外，並有法務部戶役政連
    結作業系統在卷可佐（附於本院卷內），而被告甲○○於95
    年7 月9 日犯本案時，其行為時非現役軍人，發覺亦非在服
    役中，且其所觸犯刑法第140 條第1 項之妨害公務罪，並非
    屬陸海空軍刑法或其特別法之罪，揆諸前揭說明，本院自得
    加以審理，合先敘明。
三、被告甲○○於入伍服役（民國95年7 月11日）前之民國95年
    7 月9 日凌晨0 時7 分許，與其弟即被告乙○○，前往位在
    桃園縣桃園市○○路95號3 樓之好樂迪KTV ，因該KTV 內有
    人聚眾滋事，制服員警顏旭成、尤志斌等人據報前往處理，
    在該KTV 內3 樓樓梯間公共得出入之場所，依法查證甲○○
    身分，並經制服警員陳紀淵、黃志誠、黃志文等人到場支援
    ，依法執行職務時，詎甲○○竟基於侮辱公務員之犯意，無
    視員警正在執行職務，仍以台語「幹你娘」等穢語，公然侮
    辱執行職務之制服警員顏旭成等人，執勤員警顏旭成等人依
    法逮捕現行犯甲○○之際，乙○○在旁見狀，竟基於妨害公
    務之犯意，趨前徒手推開、拉扯依法執行職務之顏旭成等人
    ，並作勢攻擊員警，以此方式對員警施以強暴手段，嗣為警
    當場逮捕究辦。案經桃園縣政府警察局桃園分局報請臺灣桃
    園地方法院檢察署檢察官偵查後聲請以簡易判決處刑。
四、上揭犯罪事實，業據被告甲○○、乙○○於警詢時及偵審中
    坦承不諱，核與證人即員警顏旭成於本院訊問時證述情節相
    符。復經證人即被告甲○○之女友鄭雅惠於警詢時證述明確
    在卷。足認被告甲○○、乙○○自白應與事實相符，堪予採
    信。本件事證明確，被告犯行洵堪認定，應依法論科。
五、刑法及刑法施行法部分條文業經修正公布，並均於95年7 月
    1 日施行。修正後刑法第2 條第1 項之規定，係規範行為後
    法律變更所生新舊法律比較適用之準據法，於修正後刑法施
    行後，應適用修正後刑法第2 條第1 項規定之從舊從輕之原
    則為比較；修正後刑法第2 條第2 項，則為同條第1 項之特
    別規定，於修正後刑法施行後，關於非拘束人身自由之保安
    處分，應依修正後刑法第2 條第2 項之規定，適用裁判時之
    法律。又修正後刑法第35條，乃刑之重輕之法定次序與標準
    ，應適用裁判時之修正後刑法第35條之規定。修正後刑法第
    2 條第1 項係採從舊從輕原則，適用最有利於行為人之法律
    。既曰法律，自較刑之範圍為廣；除法律有特別規定者（如
    修正後刑法第2 條第2 項非拘束人身自由之保安處分適用裁
    判時法，修正後刑法施行法第9 條之3 規定之情形），應依
    其規定；或事關執行之緩刑之宣告，或犯罪在刑法修正施行
    前，自首在刑法施行後之自首部分，或程序之規定（程序從
    新，如刑法第40條沒收宣告之程序規定），應適用裁判時之
    修正後刑法之規定外；依修正後刑法第2 條第1 項比較時，
    應就罪刑有關之共犯、未遂犯、連續犯、牽連犯、結合犯，
    以及累犯加重，自首減輕暨其他法定加減原因（如身分加減
    ）與加減例等一切情形，綜其全部之結果而為比較後，整個
    之適用，不能割裂而分別適用有利益之條文。關於易科罰金
    之折算標準、易服勞役之折算標準及期限、罰金與死刑是否
    併予執行、多數有期徒刑定應執行之刑時之最高刑期之限制
    等之修正，事涉行為人易刑折算標準金額之多寡與期限之長
    短及定執行刑時能否就罰金刑併予執行或有期徒刑定應執行
    之刑時最高度之限制，亦均屬修正後刑法第2 條第1 項所應
    比較適用之法律之範圍。拘束人身自由之保安處分，並非屬
    修正後刑法第2 條第2 項規定應適用裁判時法之範圍，除有
    特別規定者外，亦屬應依修正後刑法第2 條第1 項比較適用
    之法律；從刑附屬於主刑，除法律有特別規定者外，依主刑
    所適用之法律（以上參考最高法院95年5 月23日刑事庭第8
    次會議決議及最高法院24年上字第4634號、24年上字第5292
    號、27年上字第2615號判例）。本件被告乙○○行為後法律
    有變更，關於刑法第135 條第1 項之妨害公務罪之法定罰金
    刑，及被告甲○○行為後法律有變更，關於刑法第140 條第
    1 項之妨害公務罪之法定罰金刑部分，分別由原定貨幣單位
    銀元3 百元以下、1 百元以下罰金，並均依罰金罰鍰提高標
    準條例第1 條前段規定提高為10倍（提高後折算為新台幣9
    千元、3 千元以下罰金），經依修正後刑法施行法第1 條之
    1 第1 項、第2 項前段規定，修正為貨幣單位為新台幣，並
    就所定數額提高為30倍，亦即修正為新台幣9 千元、3 千元
    以下罰金；而法定罰金刑最低度部分，由修正前刑法第33條
    第5 款規定為銀元1 元以上，依罰金罰鍰提高標準條例第1
    條前段提高為10倍（提高後折算為新台幣30元），修正後刑
    法第33條第5 款則修正為新台幣1 千元以上，以百元計算；
    而就易科罰金之折算標準部分，由修正前刑法第41條第1 項
    前段規定（得以銀元1 元以上3 元以下折算1 日），並依修
    正前罰金罰鍰提高標準條例第2 條規定提高1 百倍為銀元1
    百元以上3 百元以下（即新台幣3 百元以上9 百元以下）折
    算1 日，修正後刑法第41條第1 項前段則修正為得以新台幣
    1 千元、2 千元或3 千元折算1 日（裁判時罰金罰鍰提高標
    準條例第2 條並已刪除）；比較行為時法與裁判時法，關於
    修正之罰金刑最高度部分，行為時法與裁判時法輕重相同，
    行為時法並無不利於被告情形，而就修正之罰金刑最低度部
    分，行為時法較有利於被告；而就修正之易科罰金之折算標
    準部分，亦以行為時法有利於被告；自應依修正後刑法第2
    條第1 項前段之規定，適用行為時法。
六、本件經檢察官與被告甲○○、乙○○於審判外達成協商之合
    意且被告已認罪，其合意內容為：檢察官起訴被告甲○○法
    條為刑法第140 條第1 項之妨害公務罪，被告甲○○願受科
    刑範圍為拘役10日。檢察官起訴被告乙○○法條為刑法第13
    5 條第1 項之妨害公務罪，被告乙○○願受科刑範圍為拘役
    20日。經查，上開協商合意並無刑事訴訟法第455 條之4 第
    1 項所列情形之一，檢察官聲請改依協商程序而為判決，本
    院爰不經言詞辯論，於協商合意範圍內為協商判決，合予敘
    明。
七、附記事項：
    查刑法第135 條第1 項、第140 條第1 項之妨害公務罪，均
    屬妨害國家公務之執行，為侵害國家法益，並非侵害個人法
    益之犯罪，如對於公務員2 人以上依法執行職務時，當場侮
    辱，仍屬單純一罪，並無刑法第55條所謂「想像競合犯」之
    法例適用。本件被告甲○○、乙○○分別同時辱罵多名警員
    ，及對多名員警施以強暴手段，其所侵害為國家法益，應分
    別以刑法第135 條第1 項、第140 條第1 項之妨害公務罪一
    罪論擬。
八、應適用之法條：刑事訴訟法第273 條之1 第1 項、第455 條
    之4 第2 項、第455 條之8 ，修正後刑法第2 條第1 項前段
    、行為時刑法第135 條第1 項、第140 條第1 項、修正前刑
    法第41條第1 項前段，罰金罰鍰提高標準條例第1 條前段、
    修正前罰金罰鍰提高標準條例第2 條。
九、本判決除有刑事訴訟法第455 條之4 第1 項第1 款、第2款
    、第4 款、第6 款、第7 款所定情形之一，或違反同條第2
    項規定者外，不得上訴。
十、如不服本件判決，得自收受判決送達之日起10日內，向本院
    提出上訴書狀，上訴於第二審法院。
本案經檢察官郝中興到庭執行職務。
中    華    民    國    95    年    9    月    29    日
                  刑事第五庭    法  官  邱滋杉
以上正本證明與原本無異。
如不服本判決，應於判決送達後10日內向本院提出上訴狀（應附
繕本），上訴於臺灣高等法院。
                                書記官  高文靜
中    華    民    國    95    年    9    月    29    日
附錄：本案論罪科刑法條全文
刑法第135 條（妨害公務執行及職務強制罪）
對於公務員依法執行職務時，施強暴脅迫者，處3 年以下有期徒
刑、拘役或3 百元以下罰金。
意圖使公務員執行一定之職務或妨害其依法執行一定之職務或使
公務員辭職，而施強暴脅迫者，亦同。
犯前二項之罪，因而致公務員於死者，處無期徒刑或 7 年以上有
期徒刑；致重傷者，處 3 年以上、 10 年以下有期徒刑。
刑法第140條（侮辱公務員公署罪）
於公務員依法執行職務時，當場侮辱，或對於其依法執行之職務
公然侮辱者，處6 月以下有期徒刑、拘役或1百元以下罰金。
對於公署公然侮辱者亦同。


司法院資訊處製作；財團法人民間司法改革基金會備份。
